【裁判字號】    89,易,2364
【裁判日期】    891130
【裁判案由】    侵占遺失物
【裁判全文】
臺灣臺北地方法院刑事判決                        八十九年度易字第二三六四號
    公  訴  人  臺灣臺北地方法院檢察署檢察官
    被      告  丙○○
右列被告因侵占遺失物案件，經檢察官聲請簡易判決處刑（八十九年度偵字第一五八
一三號），本院受理後（案號：八十九年簡字第九八六號），認應適用通常程序，簽
移而來，本院判決如左：
    主  文
丙○○意圖為自己不法之所有，而侵占遺失物，處罰金肆仟元，如易服勞役以佰元
折算壹日。
    事  實
一、丙○○於民國八十八年九月中旬某日，在臺北市中山區○○○路○段五常國中附
    近，拾獲乙○○於八十八年九月十二日，在五常國中附近遺失之支票一紙（為蔡
    漢平所簽發，以苗栗縣竹南信用合作社營業部為付款人，面額新臺幣【下同】三
    萬六千元，票載發票日為八十八年九月卅日，支票號碼0000000號，交由
    乙○○作為工資），竟意圖為自己不法之所有，將該紙支票侵占入己，嗣於八十
    九年三月十六日，持上開支票至寶島商業銀行敦南分行為付款提示，因乙○○已
    於八十八年九月二十日委請甲○掛失止付而遭退票，經警循線查獲。
二、案經台中縣警察局清水分局報請臺灣台中地方法院檢察署檢察官呈請臺灣高等法
    院檢察署檢察長令轉臺灣臺北地方法院檢察署檢察官聲請簡易判決處刑，本院適
    用通常程序審理。
    理  由
一、訊據被告丙○○對於右開時地拾獲支票、嗣向寶島商業銀行敦南分行為付款提示
    遭退票各情固直承不諱，惟否認有侵占犯行，辯稱：伊因疏忽將該紙支票連同其
    他支票一併提示，並無侵占犯意云云。惟查，前揭支票係乙○○於上開時、地遺
    失乙節，業據被害人乙○○於警訊、偵查中指訴綦詳，並經證人甲○於警訊時證
    述在卷，且有上開支票正反面、遺失票據申報書、掛失止付票據提示人資料查報
    表附卷可稽。拾獲遺失物應送警處理為一般人所周知，況本件遺失物為支票，其
    上載有發票人名義、帳號、付款銀行等資料，被告自拾獲前揭支票迄為付款提示
    期間長達六月，縱令不送警處理，亦不難透過上述資料向銀行查調權利人，被告
    捨此不為，逕向銀行為付款之提示，顯與常理有違，足見其有侵占該支票之意圖
    甚明，是其所辯應係推諉而無可取。本件事證明確，被告犯行堪以認定，應予依
    法論科。
二、查上揭被害人乙○○遺失之支票，係屬遺失物，故被告丙○○意圖為自己不法之
    所有，將之侵占，核係犯刑法第三百三十七條之侵占遺失物罪。爰審酌被告之犯
    罪動機、目的、手段、所生危害尚非重大及犯罪後之態度等一切情狀，量處如主
    文所示之刑，並諭知易服勞役之折算標準。
據上論斷，應依刑事訴訟法第四百五十二條、第二百九十九條第一項前段，刑法第三
百三十七條、第四十二條第二項，罰金罰鍰提高標準條例第一條前段、第二條，判決
如主文。
本案經檢察官高怡修到庭執行職務
中      華      民      國    八十九    年     十一     月     三十     日
                                      臺灣臺北地方法院刑事第八庭
                                          法  官  胡宏文
右正本證明與原本無異。
如不服本判決，應於判決送達後十日內，向本院提出上訴狀。
                                          書記官  劉穗筠
中      華      民      國    八十九    年     十二     月       七     日
附本案論罪科刑依據之法條：刑法第三百三十七條
刑法第三百三十七條
意圖為自己或第三人不法之所有，而侵占遺失物、漂流物或其他離本人所持有之物者
，處五百元以下罰金。


司法院資訊處製作；財團法人民間司法改革基金會備份。
